【裁判字號】    98,交抗,2288
【裁判日期】    980929
【裁判案由】    違反道路交通管理處罰條例
【裁判全文】
臺灣高等法院交通事件裁定            98年度交抗字第2288號
抗  告  人  甲○○
即受處分人
上列抗告人因違反道路交通管理處罰條例案件，不服臺灣板橋地
方法院，中華民國98年8月17日所為裁定（98年度交聲字第1219
號），提起抗告，本院裁定如下：
    主  文
抗告駁回。
    理  由
一、原處分意旨略以：本件抗告人即受處分人甲○○（下稱抗告
    人）於民國98年2月21日零時20分許，騎乘車牌號碼DZN-508
    號輕型機車，行經臺北市○○街160巷24弄時，有不按遵行
    方向行駛之違規行為，嗣經員警逕行舉發後，原處分機關乃
    於98年4月28日以基監字第裁42-A1A33074號違反道路交通管
    理事件裁決書，依道路交通管理處罰條例第45條第1款、第
    63條第1項第1款，對抗告人闖紅燈部分裁處罰鍰新臺幣（下
    同）900元，並記違規點數一點。
二、抗告人異議意旨略稱：本件違規巷口所設置之「禁止進入」
    標誌幾乎被整片茂盛林木及住宅陽台遮蔽，且有道路轉彎的
    情形，另當時為夜間，巷口路燈昏暗，導致機車騎士目視困
    難，易有視覺死角之爭議。上開「禁止進入」標誌之設置既
    有爭議，依據有疑唯輕之原則，自不得為不利於異議人之認
    定，爰對原處分聲明異議，請求撤銷原處分並從寬認定云云
    。
三、原裁定以：(一)抗告人係於98年2月21日零時20分許騎乘DZN-5
    08號輕型機車沿臺北市○○○道向右迴轉進入臺北市○○街
    160巷20弄，再左轉進入大理街160巷24弄後東向西直行至大
    理街160巷口時，與邵廣志所駕駛Q4-1660號、沿大理街160
    巷由南往北行駛之自用小客車相撞，員警乃據報趕抵現場等
    情，有員警所製作抗告人之交通事故談話紀錄表、電話查訪
    紀錄表，及邵廣志之交通事故談話紀錄表，及道路交通事故
    現場圖各一份在卷可查。次查前述抗告人所騎乘之臺北市○
    ○街160巷24弄乃西向東之單行道，並於臺北市○○街160巷
    20弄與24弄路口處設有「禁止進入」及「禁止左轉」之號誌
    牌，有照片五張在卷可查。抗告人於與邵廣志所開汽車碰撞
    前，既有騎車沿大理街160巷24弄由東向西逆向直行之事實
    ，則原舉發單位及原處分機關認定抗告人有不按遵行方向行
    駛之違規行為，於法尚無不合。(二)抗告人辯稱：前揭「禁止
    進入」標誌幾乎被整片茂盛林木及住宅陽台遮蔽，且有道路
    轉彎的情形，另當時為夜間，巷口路燈昏暗，導致機車騎士
    目視困難，易有視覺死角之爭議云云，固已提出所拍照片三
    張為證，然而，前揭設於大理街160巷24弄口處之「禁止進
    入」標誌周圍雖種有枝葉茂盛之植物，但以抗告人之行進方
    向（即從艋舺大道向右迴轉進入大理街160巷20弄後，再左
    轉進入大理街160巷24弄）而言，其從大理街160巷20弄左轉
    進入24弄時，此角度之「禁止進入」及「禁止左轉」標誌牌
    並未遭到樹葉遮蔽，此由員警於98年2月21日據報到場後所
    拍之現場照片二張（此二照片乃員警特別按照異議人之行進
    方向，在160巷20弄與24弄交岔路口，分別以閃光及未閃光
    之方式所拍攝）均拍得該「禁止進入」之紅色標誌及「禁止
    左轉」標誌上緣，即可得知，核與證人即填單逕行舉發之員
    警乙○○具結證稱：我們當時是認定以異議人東往西的行進
    方向，應該是可以看到那面號誌，所以就沒有發文給路燈管
    理處，而係逕行舉發等語相符。其次，抗告人雖爭執當時為
    夜間且巷口路燈昏暗云云，但由前揭未閃光照片所示現場之
    光線實況，可知當時雖係夜間，但仍屬有照明之路段，何況
    抗告人於夜間騎乘機車本應開啟大燈，並確實遵守道路標誌
    、標線、號誌之指示，尚難僅因當時屬於夜間，即謂其得任
    意行駛於道路。況查抗告人自稱其上班公司係在此處附近，
    則其對於該處路況及道路標誌、標線、號誌之設置情形應甚
    知悉，亦難僅以不知而推諉其責。所辯顯係卸責之詞，不足
    採信。抗告人於前開時、地有騎乘輕型機車不按遵行方向行
    駛之違規行為，已堪認定。原處分機關據以援引上揭規定裁
    處罰鍰900元並記違規點數一點，於法尚無不合，應予維持
    。本件異議為無理由，應予駁回。
四、抗告意旨略以：無論從任何角度觀看，「禁止進入」及「禁
    止左轉」標誌皆無法清楚辨認，員警也僅拍得該等標誌上緣
    ，抗告人是在不知情下造成誤闖等語。
五、經查：原裁定已就抗告人騎乘輕型機車不按遵行方向行駛之
    違規行為，綜合證人即台北市政府警察局交通警察大隊警員
    乙○○之證詞、舉發之證據資料，詳予說明，認抗告人所辯
    不足採信，原處分應予維持。因而駁回抗告人之異議，經核
    並無不合。抗告意旨仍執陳詞置辯，並提出照片三紙指摘原
    裁定不當，惟該等第一張照片，應係由抗告人原行進方向之
    相反方向拍攝而得，與抗告人之行進方向不符，不足以認定
    該等標誌牌無法清楚辨識之情形。第二張照片依抗告人行進
    方向則近乎逾越大理街160巷24弄路口拍攝而得，與抗告人
    之行進路線不符，亦不足採。第三張照片仍不能推翻本件違
    規路口設有「禁止進入」及「禁止左轉」標誌之事實，從而
    本件抗告為無理由，應予駁回。
據上論結，應依道路交通管理處罰條例第89條、道路交通案件處
理辦法第26條，刑事訴訟法第412條，裁定如主文。
中    華    民    國    98    年    9     月    29    日
                  刑事第十二庭審判長法  官  蔡永昌
                                    法  官  陳榮和
                                    法  官  蔡國在
以上正本證明與原本無異。
不得再抗告。
                                    書記官  顧哲瑜
中    華    民    國    98    年    9     月    29    日


司法院資訊處製作；財團法人民間司法改革基金會備份。
